臺灣高等法院臺中分院刑事判決
上　訴　人　臺灣臺中地方法院檢察署檢察官
被　　　告　丙○○
被　　　告　乙○○
上列上訴人因賭博案件，不服臺灣臺中地方法院95年度易字第29
76號中華民國 96年1月25日第一審判決（起訴案號：臺灣臺中地
方法院檢察署 95偵字第4698、11322號），提起上訴，本院判決
如下：
    主  文
原判決關於丙○○、乙○○部分撤銷。
葉芳吉共同連續意圖營利供給賭博場所，處有期徒刑肆月，如易
科罰金，以銀元佰元即新臺幣玖佰元折算壹日。扣案如附表一
、二及附表三編號一至七所示之物，均沒收。
乙○○共同意圖營利供給賭博場所，處有期徒刑參月，如易科罰
金，以銀元佰元即新臺幣玖佰元折算壹日。扣案如附表二所示
之物，均沒收。
    事   實
一、葉芳吉係位於臺中市○區○○街八十一號一樓「太空遊俠電
    子遊戲場」之實際負責人（登記名義人為陳首如，另經檢察
    官為不起訴處分在案），並基於意圖營利之概括犯意，自民
    國九十五年二月一日起，在上址之公眾得出入之場所擺設如
    附表一所示之電子遊戲機，據此連續供給賭博場所並與不特
    定之賭客賭博財物。並自九十五年二月一日起以每月新臺幣
    （下同）二萬元代價，僱用具共同犯意聯絡之蔡雨婕（另併
    案由原審審理）在現場擔任店員，負責收銀及為客人兌換代
    幣、洗分工作。所為之賭博方式係由賭客先行選定賭博機具
    並將現金交予店員蔡雨婕，由渠等依十比一比例換取代幣後
    ，以將代幣投入附表一編號一至九所示之電子遊戲機具，視
    電子遊戲機具種類顯示顯示不同比例之分數，供賭客按押若
    干分數，若電子遊戲機具開出特定圖像或號碼，則把玩之客
    人均可得按押分數不等倍數之分數，押注分數與機器對玩，
    如有押中，可得倍數不等之分數，反之所按押之分數則悉歸
    電子遊戲機具扣除，賭資全歸丙○○所有，賭客需重新投入
    代幣方可繼續進行遊戲，而把玩之賭客如不續玩，則可示意
    場內工作人員將機台上剩餘分數結算，最後視殘存分數之多
    寡，再按開分比例兌換積分卡後再持以向丙○○兌換現金而
    為賭博，據此連續供給賭博場所並與不特定之賭客賭博財物
    。嗣於九十五年二月十三日二十一時三十分，林永正及林福
    雄（均業經原審判決確定）各基於賭博之犯意，各自在前開
    「太空遊俠電子遊戲場」內，兌換代幣後以上開方式把玩在
    場之電子遊戲機具玩賭時，經警在前開「太空遊俠電子遊戲
    場」當場查獲，並扣得如附表一所示之電子遊戲機具（均含
    ＩＣ板）共二十一台、如附表三編號一、二所示之賭金共三
    萬八千七百二十元、附表三編號三所示當場賭博器具代幣三
    千三百八十枚、附表三編號四至七所示之積分卡一百共四十
    張、日報表一張、監視攝影電腦主機一部，及附表四所示之
    員工考勤表三張、ＳＩＭ卡一張。
二、葉芳吉復承前開意圖營利之概括犯意，自九十五年三月八日
    起至九十五年五月十日零時二十分止，在上開「太空遊俠電
    子遊戲場」之公眾得出入之場所擺設如附表二所示之電子遊
    戲機，與不特定之賭客對賭，且自九十五年三月八日起以每
    月二萬元代價，僱用具共同犯意聯絡之乙○○在現場擔任店
    員，負責收銀及為客人兌換代幣、洗分工作。以上開同樣方
    式，據此供給賭博場所並與不特定之賭客賭博財物。張簡尚
    斌（亦經原審判決確定）基於賭博之犯意，於九十五年五月
    十日零時二十分，在前開「太空遊俠電子遊戲場」內，以兌
    換之代幣用上開方式把玩放在現場之電子遊戲機具「金吉祥
    彈珠台」玩賭，並以所贏得之二十分向乙○○洗分後兌換現
    金二百元而為賭博時經警當場查獲，並扣得如附表二所示之
    供賭博用電子遊戲機具（均含ＩＣ板）十八台、及在張簡尚
    斌處扣得如附表三編號八所示已兌換之賭金二百元。
二、案經臺中市警察局第一分局報請臺灣臺中地方法院檢察署檢
    察官偵查起訴。
    理    由
一、被告乙○○於本院對於前揭犯罪事實坦承不諱；被告丙○○
    坦承其有於上開時間、地點兌換現金予證人劉明綺等事實，
    惟矢口否認有何賭博犯行，辯稱：第一次是劉明綺硬要跟伊
    換錢，伊想說將劉明綺所玩之錢還給他，伊並不知這樣會構
    成賭博罪，至於被告乙○○換錢給被告張簡尚斌這件事伊不
    知情，事後伊問被告乙○○時，乙○○才告訴伊是她為了要
    賺取香煙的差價云云。惟查：
  (一)被告丙○○上揭如犯罪事實欄一、二部分所示犯罪事實、被
    告乙○○上揭如犯罪事實欄二所示之犯罪事實，業據證人即
    查獲員警劉明綺於檢察官偵查中及原審審理時、證人即賭客
    共同被告張簡尚斌於原審審理時分別證述明確；又臺中市警
    察局督察室維新小組警員劉明綺先後如下時間進行蒐證：
    於九十五年二月十三日二十時三十分，由劉明綺警員喬裝賭
    客進入該電子遊戲場把玩電玩機具，並由該電子遊戲場店員
    蔡雨婕確認洗分確認為一千五百分後，蔡雨婕即拿積分卡予
    喬裝之警員劉明綺並說：「現在都在裡面換。」等語，劉明
    綺即至該電子遊戲場後方辦公室內，將積分卡交予在辦公室
    內之人，辦公室內之人即以左手接住後放入口袋內，再交付
    現金予劉明綺。於同日二十一時起至二十一時三十分止，
    警員劉明綺再度喬裝賭客進入該電子遊戲場把玩電玩機具，
    當時林永正、林福雄均分別在現場各自把玩機台，後劉明綺
    向該店內女性員工蔡雨婕表示不玩，蔡雨婕確認洗分一千分
    後，即拿出積分卡交予喬裝之警員劉明綺，喬裝之警員劉明
    綺拿到積分卡後隨即轉身走向該電子遊戲場後方之辦公室內
    ，被告丙○○則自辦公室內沙發坐起，警員劉明綺問說：「
    這是一百還是一千？」，被告丙○○答稱：「一千。」，劉
    明綺隨之陳稱：「今天不錯。」，被告丙○○即拿一千元交
    付予喬裝之警員劉明綺，劉明綺隨後離去。此均有臺中市警
    察局督察室維新小組警員當日所拍攝之現場蒐證光碟一份存
    卷為證，並經檢察官於偵查中當庭勘驗無誤，製有勘驗筆錄
    一份可憑，且依上開蒐證錄影光碟內容所示，證人劉明綺進
    入辦公室後，在辦公室內之人即直接兌換現金予證人劉明綺
    ，而證人劉明綺並未向被告丙○○表示要退還把玩之現金一
    節，益徵被告丙○○確係有以電子遊戲機具押分、洗分兌換
    現金而與不特定客人賭博，且當日確非遭證人劉明綺設計要
    求退還現金甚明，是被告丙○○所辯係因證人劉明綺硬要求
    兌換現金云云，係畏罪卸責之詞，並無足採。另依前開蒐證
    錄影光碟內容所示，同案被告林永正、林福雄確有在該店內
    把玩電子遊戲機具玩賭之情形，復參以證人劉明綺於原審審
    理時證稱該店內之電子遊戲機具均有押分、積分之功能等語
    明確，足見該「太空遊俠電子遊戲場」確係以利用電子遊戲
    機具供賭客押分、積分後，再以洗分方式兌換現金或等值商
    品方式玩賭，是同案被告林永正、林福雄二人雖仍在玩賭時
    即遭警查獲而尚未以積分兌換現金，然同案被告林永正、林
    福雄二人既有兌換代幣後利用電子遊戲機具玩賭事實，則縱
    其等因尚未賭贏而未獲得賭金，仍不影響被告林永正、林福
    雄二人賭博犯行之成立，並有查獲現場蒐證照片共四十張、
    蒐證光碟、查獲現場圖、員警職務報告各一份、臺中市政府
    營利事業登記證一份、臺中市政府電子遊戲場營業級別證一
    份附卷可憑。此外，復有如附表一及附表三編號一至七所示
    扣案證物可資佐證，足認丙○○所經營之「太空遊俠電子遊
    戲場」確有由賭客把玩電子遊戲機具後，並依一定比例將積
    分兌換現金之方式而與不特定之賭客賭博，且被告林永正、
    林福雄確有把玩電子遊戲機具後，俟以所得積分進行兌換現
    金賭博等事實，均堪以認定。
  (二)被告丙○○雖另辯稱其不知被告乙○○兌換現金予被告張簡
    尚斌，兌換現金是被告乙○○自己要賺差價云云。而證人即
    共同被告乙○○於原審及本院審理時雖均證稱：當天其是自
    己一時貪念，想要賺香煙的差價五十元，才想說要用二百元
    跟被告張簡尚斌買他的二百分積分卡等語。惟查，證人乙○
    ○於原審審理時係證稱：客人不想玩時，其看機台分數幾分
    ，再換店內等值商品給客人，如果客人不想換商品時，其就
    給積分卡，查獲當天同案被告張簡尚斌原本是要換三五牌之
    香煙，後來張簡尚斌說他急著走，並且說他不要煙，看可不
    可以換回現金，其說不行，除非他把卡留下來明天繼續玩，
    後來其再跟張簡尚斌說其用二百元跟他買這二張卡等語，後
    又改稱：其沒有跟張簡尚斌說要買積分卡等語，後再稱：其
    忘記了等語，是證人乙○○就有無跟張簡尚斌表示購買積分
    卡一事，前後所述反覆不一，即屬有疑，且張簡尚斌既已表
    示要換三五牌香煙，並急著離開現場，而張簡尚斌直接拿走
    香煙，在時間上與被告乙○○兌換現金予其並無差別，是張
    簡尚斌既因有事急於離開，衡情亦應會直接取走所兌換香煙
    ，何以耗費時間再問被告乙○○可否兌換現金，並於被告乙
    ○○稱說不可換現金只能拿積分卡後，而再浪費時間聽被告
    乙○○向其交涉是否以現金購買積分卡，證人乙○○所述顯
    與常情未合；況員警查獲當時，亦未扣得任何積分卡，則證
    人乙○○如何告訴同案被告張簡尚斌不可換現金，只能將積
    分卡留下來明天繼續玩，並再跟被告張簡尚斌說要以二百元
    跟被告張簡尚斌購買積分卡。另證人張簡尚斌於原審審理時
    亦結證稱：其當時有問被告乙○○可不可以換現金，被告乙
    ○○說可以，並未對其說可以換積分卡，其玩完後跟被告乙
    ○○說要洗分，被告乙○○是在櫃台直接拿現金二百元給其
    ，並未交付其積分卡等語明確。又證人乙○○於原審審理時
    證稱：其只是店員，其他都是老闆（即被告丙○○）的事等
    語，則被告乙○○既係受僱於被告丙○○，且只負責店內之
    收銀、兌換，其餘均係依被告丙○○指示，且被告丙○○自
    承其為該電子遊戲場之實際負責人，應認被告丙○○就「太
    空遊俠電子遊戲場」之經營情形知之甚詳，且對於店內事務
    均有實際參與，衡以被告乙○○僅係受僱之店員，是如被告
    丙○○已明確指示不可兌換現金，證人即被告乙○○何以會
    甘冒遭開除之風險，僅為賺取五十元香煙差價，而違反被告
    丙○○之指示，足認被告丙○○確係有指示被告乙○○以積
    分兌換現金甚明，是被告丙○○、乙○○就「太空遊俠電子
    遊戲場」基於共同意圖營利之犯意，據此供給賭博場所並與
    不特定之賭客賭博財物犯行明確。從而，被告丙○○確有與
    被告乙○○共同犯如犯罪事實欄二部分所示犯行，已足認定
    ，被告丙○○上開所辯，仍無足採。
  (三)被告乙○○雖另有辯稱其係因貪圖香煙差價，才以現金跟被
    告張簡尚斌兌換積分卡云云。然查，被告乙○○並未交付任
    何積分卡予被告張簡尚斌，業據證人即被告張簡尚斌於原審
    審理時證述明確，且參諸查獲當時員警在現場並無查獲任何
    積分卡，是被告乙○○何來交付積分卡並嗣後再向證人張簡
    尚斌以現金購買積分卡蒐集，被告乙○○上開所辯顯係飾卸
    之詞，亦無足採。此外，復有附表二及附表三編號八所示之
    物扣案可證，事證明確，被告丙○○、乙○○前揭犯行亦堪
    認定。
二、核被告丙○○、乙○○二人所為，均係犯刑法第266條第1項
    前段、第 268條之罪。上開二罪間，為想像競合犯，應依刑
    法第五十五條之規定，從一重處斷（修正後刑法第五十五條
    關於想像競合犯之規定，固增加但書：「但不得科以較輕罪
    名所定最輕本刑以下之刑」之規定，惟此係屬科刑之限制，
    為法理之明文化，非屬法律之變更，毋庸比較新舊法，附此
    敘明）。又被告丙○○、乙○○二人就上開事實二所為之犯
    行，有犯意聯絡與行為分擔，為共同正犯（被告丙○○、乙
    ○○二人行為時刑法第二十八條規定為：「二人以上共同實
    施犯罪之行為者，皆為正犯」，修正施行後之規定則為：「
    二人以上共同實行犯罪之行為者，皆為正犯」，惟揆諸本條
    之修正理由係為釐清陰謀共同正犯、預備共同正犯、共謀共
    同正犯是否合乎本條規定之正犯要件，而本件被告丙○○、
    陳淑方二人乃屬實行犯罪行為之正犯，則適用新舊法對被告
    丙○○、乙○○二人處罰輕重相同，即無比較適用之問題，
    應依裁判時即修正後刑法第二十八條規定論以共同正犯，最
    高法院九十五年度臺上字第五六六九號、第五五八九號判決
    、九十五年第八次刑事庭會議決議及九十五年第二十一次刑
    事庭決議參照）。又被告丙○○先後多次犯行，時間緊接，
    所犯又係構成要件相同之罪名，顯係基於概括犯意反覆為之
    ，為連續犯，應依刑法第五十六條之規定論以一罪，並加重
    其刑。
三、又被告丙○○行為後，刑法連續犯之規定，業於94年1 月
    7日修正公布刪除，並於 95年7月1日施行，則被告之犯行，
    因行為後新法業已刪除連續犯之規定，此刪除雖非犯罪構成
    要件之變更，但顯已影響行為人刑罰之法律效果，自屬法律
    有變更，依新法第2條第1項規定，比較新、舊法結果，仍應
    適用較有利於被告丙○○之行為時法律即舊法論以連續犯（
    最高法院 95年第8次刑事庭會議決議參照）。刑法第三十
    三條第五款有關罰金刑部分，在新法部分係規定為罰金：新
    臺幣一千元以上，以百元計算之。而舊法時則係規定為罰金
    ：一元以上。經比較修法前後之規定，應認修正前刑法第三
    十三條第五款之規定，對行為人有利。故依刑法第二條第一
    項前段規定，本案之法定刑罰金部分，自應適用行為時之法
    律即修正前刑法第三十三條第五款規定決定其罰金部分之法
    定刑。再按行為後法律有變更者，適用行為時之法律。但
    行為後之法律有利於行為人者，適用最有利於行為人之法律
    ，刑法第2條第1項定有明文。而被告丙○○、乙○○二人於
    犯罪時之刑法第41條第1項前段規定：「犯最重本刑為5年以
    下有期徒刑以下之刑之罪，而受 6個月以下有期徒刑或拘役
    之宣告，因身體、教育、職業、家庭之關係或其他正當事由
    ，執行顯有困難者，得以1元以上3元以下折算一日，易科罰
    金。」又被告丙○○、乙○○二人行為時之易科罰金折算標
    準，修正前罰金罰鍰提高標準條例第 2條前段（現已刪除）
    規定，就其原定數額提高為100倍折算1日，則本件被告行為
    時之易科罰金折算標準，應以銀元300元折算1日，經折算為
    新臺幣後，應以新臺幣900元折算為1日。惟 95 年7月1日修
    正公布施行之刑法第 41條第1項前段則規定：「犯最重本刑
    為五年以下有期徒刑以下之刑之罪，而受六個月以下有期徒
    刑或拘役之宣告者，得以新臺幣一千元、二千元或三千元折
    算一日，易科罰金。」比較修正前後之易科罰金折算標準，
    以95年7月1日修正公布施行前之規定，較有利於被告，則應
    依刑法第2條第1項前段，適用修正前刑法第 41條第1項前段
    規定，定其折算標準。
四、原審認上訴人罪證明確，予以論罪科刑，固非無見，惟查原
    審認被告丙○○、乙○○二人所為僅係犯第二百六十六條第
    一項前段之賭博財物罪，未依刑法第二百六十八條之圖利供
    給賭博場所聚眾賭博罪論處，尚有未洽。公訴人上訴意旨據
    以指摘原判決不當，本院認為有理由，應由本院將原判決撤
    銷改判。爰審酌被告丙○○、乙○○二人犯罪之動機、目的
    、手段、所生危害，被告丙○○為負責人、被告乙○○係受
    僱於丙○○擔任櫃檯店員，及被告丙○○犯罪後矢口否認犯
    行，態度不佳等一切情狀，分別量處如主文第二、三項所示
    刑，並諭知易科罰金之折算標準。至扣案上開如主文所示之
    物品，應分別依刑法第二百六十六條第二項、第三十八條第
    一項第二款之規定沒收之。至扣案如附表四所示之員工考勤
    表三張，性質上為被告丙○○經營電子遊戲場考核所僱用之
    員工使用，ＳＩＭ卡一張性質上係供作撥打行動電話所用，
    雖屬被告丙○○所有，惟無證據證明係供被告丙○○犯本件
    賭博罪所用之物，爰不予宣告沒收。
據上論結，應依刑事訴訟法第三百六十九條第一項前段、第三百
六十四條、第二百九十九條第一項前段、刑法第二條第一項前段
、第二十八條、修正前刑法第五十六條、刑法第二百六十六條第
一項前段、第二項、第二百六十八條、修正前刑法第五十五條、
第四十一條第一項前段、第三十八條第一項第二款，修正前罰金
罰鍰提高標準條例第一條前段、罰金罰鍰提高標準條例第二條，
判決如主文。
本案經檢察官甲○○到庭執行職務。
中　　華　　民　　國　 　96 　　年　　5　　月 　 8 　 日
            刑事第二庭    審判長法　官  李  璋  鵬
                                法　官  胡  森  田
                                法　官  蕭  錦  鍾
上開正本證明與原本無異。
不得上訴。
                                書記官  蕭  訓  慧
中　　華　　民　　國　　 96　　 年　　5　　月　　9　　日
【附錄論罪科刑法條】
刑法第二百六十八條
意圖營利，供給賭博場所或聚眾賭博者，處 3 年以下有期徒刑，
得併科 3 千元以下罰金。
附表一：扣案之電動賭博機具（均含ＩＣ板）
┌──┬───────────────┬────┬────────┐
│編號│物　　　品　　　名　　　稱　　│數　　量│備　　　　　　註│
├──┼───────────────┼────┼────────┤
│一  │電動賭博機具「滿天五星II」    │八台    │                │
├──┼───────────────┼────┼────────┤
│二  │電動賭博機具「小瑪莉」        │二台    │                │
├──┼───────────────┼────┼────────┤
│三  │電動賭博機具「水中精靈」      │二台    │                │
├──┼───────────────┼────┼────────┤
│四  │電動賭博機具「大贏家賓果連線」│二台    │                │
├──┼───────────────┼────┼────────┤
│五  │電動賭博機具「滿貫大亨」      │三台    │                │
├──┼───────────────┼────┼────────┤
│六  │電動賭博機具「超世紀賓果」    │一台    │                │
├──┼───────────────┼────┼────────┤
│七  │電動賭博機具「沙漠風暴」      │一台    │                │
├──┼───────────────┼────┼────────┤
│八  │電動賭博機具「魔法球」        │一台    │                │
├──┼───────────────┼────┼────────┤
│九  │電動賭博機具「金牌豹王」      │一台    │                │
└──┴───────────────┴────┴────────┘
附表二：扣案之電動賭博機具（均含ＩＣ板）
┌──┬───────────────┬────┬────────┐
│編號│物　　　品　　　名　　　稱　　│數　　量│備　　　　　　註│
├──┼───────────────┼────┼────────┤
│一  │電動賭博機具「金吉祥彈珠台」  │三台    │                │
├──┼───────────────┼────┼────────┤
│二  │電動賭博機具「小瑪莉」        │五台    │                │
├──┼───────────────┼────┼────────┤
│三  │電動賭博機具「撲克」          │一台    │                │
├──┼───────────────┼────┼────────┤
│四  │電動賭博機具「麻將」          │二台    │                │
├──┼───────────────┼────┼────────┤
│五  │電動賭博機具「滿天星」        │六台    │                │
├──┼───────────────┼────┼────────┤
│六  │電動賭博機具「皇冠列車」      │一台    │                │
└──┴───────────────┴────┴────────┘
附表三：
┌──┬─────────┬────┬──────────────┐
│編號│扣　案　物　名　稱│數　　量│備　　　　　　　　　　　　註│
├──┼─────────┼────┼──────────────┤
│一  │現金              │新臺幣一│自丙○○身上查獲            │
│    │                  │萬九千元│                            │
├──┼─────────┼────┼──────────────┤
│二  │現金              │新臺幣一│自櫃台處查獲                │
│    │                  │萬九千七│                            │
│    │                  │百元    │                            │
├──┼─────────┼────┼──────────────┤
│三  │代幣              │共三千三│自櫃台處查獲                │
│    │                  │百八十枚│                            │
├──┼─────────┼────┼──────────────┤
│四  │積分卡            │三張    │自丙○○身上查獲            │
├──┼─────────┼────┼──────────────┤
│五  │積分卡            │共一百三│自櫃台處查獲                │
│    │                  │十七張  │                            │
├──┼─────────┼────┼──────────────┤
│六  │日報表            │一張    │自櫃台處查獲                │
├──┼─────────┼────┼──────────────┤
│七  │監視攝影電腦主機  │一台    │自櫃台處查獲                │
├──┼─────────┼────┼──────────────┤
│八  │現金              │新臺幣二│自張簡尚斌身上查獲          │
│    │                  │百元    │                            │
└──┴─────────┴────┴──────────────┘
附表四：其餘扣案物
┌──┬─────────┬────┬──────────────┐
│編號│扣　案　物　名　稱│數　　量│備　　　　　　　　　　　　註│
├──┼─────────┼────┼──────────────┤
│一  │員工考勤表        │三張    │                            │
│    │                  │        │                            │
├──┼─────────┼────┼──────────────┤
│二  │SIM卡             │一張    │                            │
│    │                  │        │                            │
└──┴─────────┴────┴──────────────┘
